臺灣苗栗地方法院刑事判決
110年度訴字第396號
公  訴  人  臺灣苗栗地方檢察署檢察官
被      告  賴威融



上列被告因詐欺等案件，經檢察官提起公訴（110年度偵字第256
7號），因被告於本院準備程序中，就被訴之事實為有罪之陳述
，經本院告知簡式審判程序意旨，並聽取當事人之意見後，本院
合議庭裁定改依簡式審判程序審理，判決如下：
    主    文
賴威融犯業務侵占罪，處有期徒刑陸月，如易科罰金，以新臺幣
壹仟元折算壹日；又犯非法以電腦相關設備製作不實財產權取得
紀錄得利罪，處有期徒刑參月。均緩刑參年。
    犯罪事實
一、賴威融於民國110年2月23日至同年2月25日間，任職於謝震
    威所經營、址設苗栗縣○○市○○路000號之統一超商瑛才門市
    （下稱本案超商）擔任店員，負責收款及結帳等工作，為從
    事業務之人。詎料賴威融竟分別為下列犯行：
  ㈠意圖為自己不法所有，基於業務侵占之犯意，接續於110年2
    月23日10時許、同年月25日13時50分許，將顧客於交易時交
    付，放置在本案超商內收銀機內，屬於其業務上持有之營收
    現金新臺幣（下同）12,000元、16,000元取走而侵占入己。
  ㈡另意圖為自己不法所有，基於非法以電腦相關設備製作不實
    財產權取得紀錄得利之犯意，於110年2月25日8時43分許，
    在本案超商內，利用其擔任當班收銀員之便，以IBON機器點
    選購買遊戲點數，再以收銀機連結之感應器讀取IBON機器所
    列印出之遊戲點數條碼，致統一超商誤認已收取2萬元之遊
    戲點數款項，以此不正方法將已經付款之虛偽指令輸入電腦
    設備，而製作財產權之取得紀錄，因而取得上開遊戲點數之
    利益。
二、案經謝震威訴由苗栗縣警察局苗栗分局報告臺灣苗栗地方檢
    察署檢察官偵查起訴。
    理    由
壹、證據能力之說明
    本件被告賴威融所犯非死刑、無期徒刑或最輕本刑有期徒刑
    三年以上之罪，亦非高等法院管轄第一審案件，且於準備程
    序進行中，被告先就被訴事實為有罪之陳述，經告以簡式審
    判程序之旨，並聽取當事人之意見後，本院依刑事訴訟法第
    273條之1第1項之規定，裁定由受命法官獨任進行簡式審判
    程序，是本件之證據調查，依刑事訴訟法第273條之2規定，
    不受同法第159條第1項、第161條之2、第161條之3、第163 
    條之1及第164條至第170條規定之限制，合先敘明。
貳、實體方面
一、上開犯罪事實，訊據被告於警詢、偵查、本院準備程序及審
    理中均坦承不諱，核與告訴人謝震威於警詢時證述之情節大
    致相符（見警卷第5至7頁），並有監視器錄影畫面翻拍照片
    、現金日報表（代用轉帳傳票）、代收明細表附卷可考（見
    警卷第15至31頁），足認被告之任意性自白與事實相符，洵
    值採信。故本案事證明確，被告犯行堪以認定，應予依法論
    科。
二、論罪科刑：
  ㈠按刑法第339條之3第2項之犯罪構成要件，與同條第1項所不
    同之處，僅在第1項犯罪之行為客體係以「財產」（即有形
    之財物）為限，本罪客體則是「財產上之不法利益」。所謂
    「財產上之不法利益」，係指財物以外無法律原因之財產利
    益而言，無論積極或消極之利益均屬之，前者例如取得債權
    、獲得勞務之提供等，後者例如免除債務、延期履行債務等
    。查線上遊戲點數雖非有形之財物，但具有一定市場經濟價
    值，故取得遊戲點數即等同已獲得在所屬線上遊戲帳戶上儲
    值相當該遊戲點數金錢之利益，自屬本罪所稱「財產上之利
    益」。
  ㈡是核被告就犯罪事實一、㈠所為，係犯刑法第336條第2項之業
    務侵占罪；就犯罪事實一、㈡所為，係犯刑法第339條之3第2
    項之非法以電腦相關設備製作不實財產權取得紀錄得利罪。
  ㈢被告於犯罪事實一、㈠所載之時間，接續將本案超商收銀機內
    之現金營收侵占入己，均係在密接時間、相同地點，以相同
    手法侵害同一被害人之財產法益，屬單一行為之接續進行，
    依一般社會健全觀念難以強行分隔，為接續犯，應僅論以一
    罪。
  ㈣被告所犯上開二罪，其犯意各別、行為互殊，應予分論併罰
    。
  ㈤爰以行為人之責任為基礎，審酌被告貪圖小利，利用任職於
    本案超商時，有機會經手財物、自由操作店內IBON機器之便
    ，侵占經手之現金營收，又使用IBON機器取得財產上之不法
    利益，所為已嚴重侵害告訴人之財產權，並損害雇主與員工
    往來之信任基礎，實屬不該；兼衡其未曾受有刑事罪刑宣告
    、素行尚佳，且犯後尚能坦承犯行、正視己過，並已與告訴
    人成立和解、具體填補所生損害（見警卷第34頁之和解書、
    警卷第14頁之贓物認領保管單）之態度，及行為之動機、目
    的、手段，與自陳大學休學之智識程度、現從事餐飲業、外
    送業，每月收入約5萬元，與哥哥共同在外租屋，父親罹癌
    需協助負擔家中生活費用之家庭經濟狀況等一切情狀（見本
    院卷第43頁），分別量處如主文所示之刑，並就所犯業務侵
    占罪部分諭知易科罰金之折算標準，以資懲儆。
  ㈥又被告前未曾因故意犯罪受有期徒刑以上刑之宣告，有臺灣
    高等法院被告前案紀錄表可佐，審酌其犯後終能坦承犯行，
    並已與告訴人達成和解、獲告訴人原諒並同意給予被告緩刑
    宣告之意見（見警卷第34頁之和解書），本院認被告經此偵
    審程序及刑之宣告後，應知警惕，已足促其自我約制而信無
    再犯之虞，前開宣告之刑以暫不執行為適當，爰均依刑法第
    74條第1項第1款規定宣告緩刑3年，以勵自新。
三、沒收部分：
　　被告本案犯罪所得之現金共計28,000元、遊戲點數2萬元，
    均屬被告犯罪所得之財物；然該財物及不法利益已實際賠償
    而發還告訴人，業據告訴人陳述明確（見警卷第6至7頁），
    並有贓物認領保管單附卷可稽（見偵卷第14頁），爰依刑法
    第38條之1第5項規定，不予宣告沒收。
據上論斷，應依刑事訴訟法第273條之1第1項、第299條第1項前
段，刑法第336條第2項、第339條之3第2項、第41條第1項前段、
第74條第1項第1款，刑法施行法第1條之1第1項，判決如主文。
本案經檢察官邱舒虹提起公訴，檢察官林宜賢到庭執行職務。
中　　華　　民　　國　　110 　年　　11　　月　　17　　日
                  刑事第四庭  法  官  申惟中
以上正本證明與原本無異。　　　　　　　　　　　　　　　　如不服本判決應於收受判決後20日內向本院提出上訴書狀，並應敘述具體理由。其未敘述上訴理由者，應於上訴期間屆滿後20日內向本院補提理由書(均須按他造當事人之人數附繕本)「切勿逕送上級法院」。告訴人或被害人如對本判決不服者，應具備理由請求檢察官上訴，其上訴期間之計算係以檢察官收受判決正本之日期為準。　　　　　　　　　　　　　　　　　　　　　　　    　　　　　　　　　　　　　書記官　陳邦旗　　　　　　
中　　華　　民　　國　　110 　年　　11　　月　　17　　日

附錄本案論罪科刑法條：
中華民國刑法第336條
（公務公益侵占罪、業務侵占罪）
對於公務上或因公益所持有之物，犯前條第 1 項之罪者，處 1
年以上 7 年以下有期徒刑，得併科 5 千元以下罰金。
對於業務上所持有之物，犯前條第 1 項之罪者，處 6 月以上
5 年以下有期徒刑，得併科 3 千元以下罰金。
前二項之未遂犯罰之。

中華民國刑法第339條之3
（違法製作財產權紀錄取得他人之物之處罰）
意圖為自己或第三人不法之所有，以不正方法將虛偽資料或不正
指令輸入電腦或其相關設備，製作財產權之得喪、變更紀錄，而
取得他人之財產者，處 7 年以下有期徒刑，得併科 70 萬元以
下罰金。
以前項方法得財產上不法之利益或使第三人得之者，亦同。
前二項之未遂犯罰之。